【裁判字號】    97,執消債更,54
【裁判日期】    990430
【裁判案由】    更生事件
【裁判全文】
臺灣嘉義地方法院民事裁定          97年度執消債更字第54號
聲  請  人
即  債務人  戊○○
債  權  人  香港商香港上海豐銀行股份有限公司
法定代理人  庚○○
債  權  人  中國信託商業銀行股份有限公司
法定代理人  癸○○○○
債  權  人  荷商荷蘭銀行股份有限公司台北分公司
法定代理人  丑○○
債  權  人  萬泰商業銀行股份有限公司
法定代理人  辰○○
代  理  人  甲○○
債  權  人  台新國際商業銀行股份有限公司
法定代理人  乙○○
債  權  人  日盛國際商業銀行股份有公司
法定代理人  壬○
債  權  人  國泰世華商業銀行股份有限公司
法定代理人  丁○○
代  理  人  卯○○
債  權  人  渣打國際商業銀行股份有限公司
法定代理人  子○○
債  權  人  聯邦商業銀行股份有限公司
法定代理人  丙○○
代  理  人  寅○○
債  權  人  遠東國際商業銀行股份有限公司
法定代理人  己○○
債  權  人  辛○○
上列債務人聲請消費者債務清理事件，經本院於97年11月28日以
97年度消債更字第220號裁定開始更生程序，本院裁定如下：
    主  文
債務人所提如附件所示之更生方案應予認可。
債務人在未依更生條件全部履行完畢前，應受如附表之生活限制
。
    理  由
一、債務人更生方案意旨略以：債務人現無擔保及無優先權債務
    總額為3,248,135元，每期願清償28,000元，並自認可方案
    裁定確定之翌日起，依債權比例於每月10日前分別電匯給各
    債權人，共計清償8年，並以1個月為1期，共計清償96期，
    清償總金額為2,688,000元，無擔保及無優先權債權人受清
    償成數為82.76％（詳參附件二債務人更生方案）。
二、按債務人有薪資、執行業務所得或其他固定收入，法院認更
    生方案之條件公允者，得不經債權人會議可決，逕依債務人
    之聲請或依職權以裁定認可更生方案；法院為認可之裁定時
    ，因更生方案履行之必要，對於債務人在未依更生條件全部
    履行完畢前之生活程度，得為相當之限制，消費者債務清理
    條例第64條第1項、第62條第2項分別定有明文。申言之，消
    費者債務清理條例之目的，除保障債權人集團性滿足之最大
    化及公平化外，並為賦與債務人重建復甦其經濟生活之機會
    ，故消費者債務清理程式制度之構築首需強調生活再建及破
    綻預防，提高債務人工作意願並改善其生活習慣，使能重新
    出發，從而保障其生存權，並促進其義務遂行能力，儘可能
    永續性回覆信用。是若還款額度逾越所能負擔之極限過大，
    債務人勢必無以清償，終至喪失其還債之意願，則債權人則
    因實際受償的金額降低，反蒙受實際不利益。因而更生方案
    是否合理、可行，應視債務人財產狀況（含現有資力與將來
    收入來源）、清償能力及經濟信用等評估，及考量債權人之
    受償額度（如「清算保障原則」─本條例64條第2項第4款參
    照），予以客觀判斷，始不違背前述說明。經查：
（一）債務人現任職於南亞塑膠工業股份有限公司，自97年3月
      至98年6月薪資總額為575,009元，加計其他獎金等，每月
      平均收入為41,402元。此有債務人之薪資單、薪資明細在
      卷可考，堪信為真。是債務人每月現有固定收入為41,402
      元，合先敘明。
（二）債務人提出之更生方案是否公允：
    1.債務人主張更生方案履行期間每月必要生活費用為膳食費
      4,500元、房租2,333元、電信費276元、交通費450元、水
      費178元、瓦斯費130元、父母親保費449元（每人每月674
      元，3位扶養義務人每人支出449元）、電費364元、父母
      親扶養費3,000元（每人每日膳食費150元，每月共9,000
      元，3位扶養義務人每人支出3,000元）、日常生活用品50
      0元、稅賦570元。查：
      (1)膳食費4,500元、房租2,333元、電信費276元、交通費
        450元、水費178元、瓦斯費130元、電費364元、日常生
        活用品500元、稅賦570元等個人生活支出，計9,301元
        部分：查行政院內政部所公佈98年度台灣省低收入戶每
        人每月平均最低基本生活費為9,829元，此經行政院內
        政部98年度台內社字第0980031312號函公告在案，債務
        人既主張每月個人所需之必要費用僅須9,301元，尚且
        低於前揭最基本之生存權保障標準之9,829元，該部分
        支出自難認非屬適當且必要。
      (2)父母親保費449元、父母親扶養費3,000元部分：按受扶
        養權利者，以不能維持生活而無謀生能力者為限，民法
        第1117條第1項定有明文，又同條第2項規定，前項無謀
        生能力之限制，於直系血親尊親屬不適用之，即直系血
        親尊親屬受扶養者，仍須以不能維持生活者為限（最高
        法院87年台上字第1696號判決意旨參照）。所稱「不能
        維持生活」，係指無財產足以維持生活而言。經查，債
        務人之母李秋桂無財產及所得，債務人之父林永財名下
        則有土地1筆（坐落雲林縣麥寮鄉○○○段許厝寮小段
        250地號土地，應有部分3分之1，公告現值886,980元）
        、汽車1輛（車牌號碼N2-7121，出廠年份2000年，汽缸
        容量1,298 c.c.，廠牌名稱為鈴木汽車），此有債務人
        之父林永財稅務電子閘門財產所得調卷明細表附卷可稽
        ，堪信為真。惟查，系爭土地如認以申報地價之年息百
        分之5作為計算原告可收取相當於租金之孳息之標準，
        原告每月僅有3,696元（計算式：886,980元×5％÷12
        月＝3,696元，元以下四捨五入，以下同）相當於租金
        之土地孳息可收取，尚且不足支應每月個人膳食費用需
        求，又依行政院所頒「固定資產耐用年數表」及「固定
        資產折舊率表」規定，小客車之耐用年數為5年，依定
        率遞減法每年折舊369/1000，上開自小客車已出廠10年
        餘，已無太多殘值，是債務人之父母無足財產以維持生
        活，則揆諸前揭說明，債務人非無扶養之義務。復查，
        財政部國稅局公告96年度扶養免稅額為每人每年77,000
        元（即每人每月6,417元）、行政院內政部所公佈98年
        度台灣省低收入戶每人每月平均最低基本生活費為9,82
        9元。本院審酌前情，則債務人所支出之父母親保費449
        元及扶養費3,000元，未逾生活必要支出程度，自屬適
        當。
      (3)綜上，債務人主張更生方案履行期間每月必要生活費用
        為膳食費4,500元、房租2,333元、電信費276元、交通
        費450元、水費178元、瓦斯費130元、父母親保費449元
        、電費364元、父母親扶養費3,000元、日常生活用品50
        0元、稅賦570元，總計12,750元為有理由，此為債務人
        每月必要生活支出。
    2.經上計算，債務人每月收入41,402元，扣除更生方案履行
      期間每月必要支出為12,750元後，餘28,652元（計算式：
      41,402元－12,750元＝28,652元），所提之更生方案係將
      剩餘金額中提列28,000元作為每月更生還款金額，是債務
      人已勉力提出還款方案及金額，確有履行更生方案之誠意
      。又系爭方案清償總金額2,688,000元，債務總清償成數
      為82.76％，堪認清償總額已達債權總額相當成數，債權
      人受償金額亦不致過低。
    3.況且本條例立法目的，除保障債權人集團性滿足之最大化
      及公平性外，並為賦與債務人重建復甦經濟生活之機會。
      本件債務人更生方案已盡其償還能力，同前所述，如更生
      方案不予認可，依本條例規定唯有開始進行清算，債務人
      名下無任何財產，未具清算實益，反易致使債權人一無所
      得，對債權人同為不利尤甚。且若還款額度逾越債務人所
      能負擔之極限過大，債務人勢必無法清償，終至喪失其還
      債之意願，則債權人實際受償之金額勢必大幅降低，因而
      反受實質之不利益，適有害於債權人債權之保障與本條例
      為重建債務人經濟生活之立法目的。
    4.本院衡酌前情，認債務人已提出其最大限度之還款方案及
      金額、確有履行更生方案之誠意，且該更生方案公允、適
      當且可行。
四、綜上所述，本件債務人確有薪資固定收入，所提更生方案條
    件公允，且亦無同條例第63條、第64條第2 項所定不應認可
    之消極事由存在，揆諸消費者債務清理條例之立法目的，為
    保障債權人公平受償，並謀求消費者經濟生活之更生，則本
    件更生方案自應予認可，另依消費者債務清理條例第62條第
    2 項之規定，在債務人未依更生條件全部履行完畢前之生活
    程度，裁定為相當之限制，爰裁定如主文。
中    華    民    國    99    年    4     月    30    日
                  民事第一庭司法事務官  葉佩如
上為正本係照原本作成。
如不服本裁定，應於裁定送達後10日內，以書狀向本院提出異議
。
中    華    民    國    99    年    4     月    30    日
                            書  記  官  林昱宏

司法院資訊處製作；財團法人民間司法改革基金會備份。
